【裁判字號】    98,台上,6034
【裁判日期】    981016
【裁判案由】    強盜
【裁判全文】
最高法院刑事判決            九十八年度台上字第六０三四號
上  訴  人  甲○○
上列上訴人因強盜案件，不服台灣高等法院高雄分院中華民國九
十八年七月二十八日第二審判決（九十八年度上訴字第六五三、
六五五號，起訴案號：台灣高雄地方法院檢察署九十八年度偵字
第二０七二號；追加起訴案號：九十八年度偵字第四四一五、五
九五六號），提起上訴，本院判決如下：
    主  文
上訴駁回。
    理  由
按刑事訴訟法第三百七十七條規定，上訴於第三審法院，非以判
決違背法令為理由，不得為之。是提起第三審上訴，應以原判決
違背法令為理由，係屬法定要件。如果上訴理由書狀並未依據卷
內訴訟資料，具體指摘原判決不適用何種法則或如何適用不當，
或所指摘原判決違背法令情事，顯與法律規定得為第三審上訴理
由之違法情形，不相適合時，均應認其上訴為違背法律上之程式
，予以駁回。本件原判決維持第一審依想像競合犯規定，從一重
論上訴人甲○○以加重準強盜罪，處有期徒刑柒年陸月，併諭知
相關從刑部分之判決，駁回上訴人在第二審之該部分上訴。係依
憑上訴人坦承其於民國九十八年一月十日下午三時三十五分許，
在高雄市苓雅區○○○路與成功路口附近，騎乘機車並隨身攜帶
美工刀一把，搶奪行人陳淑芬之紅色皮包得逞後，為計程車司機
鄭瑞祥目睹而開車追趕，至仁德街六十號前，鄭瑞祥開車將其機
車撞倒，其棄車逃逸，鄭瑞祥下車追捕欲將其壓制在地，遭其所
持美工刀劃了二刀等情不諱，參酌證人鄭瑞祥、楊翔茗、林裕詮
等人之證言（證人鄭瑞祥證述：看到上訴人搶奪陳淑芬之皮包騎
機車逃逸，即開計程車自後追趕，追到之後將上訴人之機車撞倒
，上訴人棄車逃跑，其衝上前由正面抱住上訴人，欲將上訴人壓
制在地，上訴人為脫免逮捕，即持美工刀向其劃了二刀；證人楊
翔茗證稱：看到鄭瑞祥將上訴人撞倒，鄭瑞祥喊：「搶劫，不要
走」，其就幫忙追，追到路口時，見鄭瑞祥將上訴人壓倒在地，
其幫忙壓制上訴人，就看到地上有血，鄭瑞祥說上訴人有拿刀，
才看到上訴人右手拿刀被鄭瑞祥制住；證人即警員林裕詮證以：
剛好執行勤務經過現場，聽到「碰」一聲，就過去看，見有一個
人在跑，其追過去，看到鄭瑞祥抓住上訴人持刀的右手，其要將
刀取出，上訴人一直掙扎，其用腳踹，上訴人才將手放開各等語
），及卷附之阮綜合醫院診斷證明書、照片等證據資料，而為論
斷，已敘述其所憑之證據及得心證之理由。並說明：上訴人於第
一審供陳：其為了避免被警察逮捕，情急之下，才拿出隨身攜帶
的美工刀朝鄭姓司機的頸部劃等語，足認上訴人持刀向鄭瑞祥施
以強暴手段，係為脫免逮捕無疑；而上訴人對鄭瑞祥施強暴之仁
德街六十號前，係鄭瑞祥自搶奪現場追躡而至之處，仍不失為刑
法第三百二十九條所稱之「當場」；又依上開診斷證明書及照片
所示，鄭瑞祥是被刺傷右頸部，撕裂傷達十公分乘零．二公分～
一．五公分乘零．五公分，直延伸至右耳垂下五公分，經縫合十
二針，方才癒合，且上訴人對鄭瑞祥施強暴之際，僅有鄭瑞祥一
人與之相抗，上訴人遭鄭瑞祥撲倒後，仍持刀奮力掙扎，客觀上
已達使鄭瑞祥難以抗拒之程度。核上訴人所為，係一行為觸犯傷
害罪與加重準強盜罪，應從一重論以加重準強盜罪之理由。而以
上訴人辯稱：係不小心劃傷鄭瑞祥，並非為了脫免逮捕，且未達
使人難以抗拒之程度等語，為飾卸之詞，不足採取，亦已依憑卷
證資料，在理由內詳加指駁。從形式上觀察，原判決並無違背法
令之情形存在。上訴意旨略稱：鄭瑞祥祇是駕車經過而非在場目
睹，其證詞容有瑕疵，原審遽採為判決基礎，難認適法；又上訴
人是怕被打才亮刀作勢嚇阻，隨即被鄭瑞祥壓制而動彈不得，並
無能力攻擊，鄭瑞祥是奪刀時不慎被劃傷，應不成立準強盜罪等
語。惟查原判決就其如何綜合全部證據資料，判斷上訴人有前揭
犯行之心證理由，已闡述明晰；對於上訴人前述否認準強盜罪之
辯解，亦已逐一指駁說明，並無採證違法及判決理由不備之情形
。上訴意旨置原判決明白之論斷於不顧，仍執陳詞，對原審採證
認事之職權行使及不影響判決本旨之枝節事項，任意指摘，並為
單純事實上之爭執，難認已符合首揭法定之第三審上訴要件。其
上訴違背法律上之程式，應予駁回。
據上論結，應依刑事訴訟法第三百九十五條前段，判決如主文。
中    華    民    國  九十八  年    十    月   十六   日
                      最高法院刑事第三庭
                          審判長法官  林  增  福
                                法官  張  清  埤
                                法官  陳  世  雄
                                法官  何  菁  莪
                                法官  洪  佳  濱
      本件正本證明與原本無異
                                      書  記  官
中    華    民    國  九十八  年    十    月  二十一  日
                                                      Ｑ


司法院資訊處製作；財團法人民間司法改革基金會備份。
